【裁判字號】    99,聲,1552
【裁判日期】    990907
【裁判案由】    聲請具保停止羈押
【裁判全文】
臺灣高等法院臺中分院刑事裁定          99年度聲字第1552號
聲  請  人
即  被  告  甲○○
選任辯護人  張淑琪律師
上列聲請人因違反毒品危害防制條例等案件（本院99年度上訴字
第1358號），聲請具保停止羈押，本院裁定如下：
    主  文
聲請駁回。
    理  由
一、本件聲請人即被告甲○○（下稱被告）因毒品危害防制條例
    等案件，前經本院訊問後，認為被告犯罪嫌疑重大，有刑事
    訴訟法第101條第1項第1款、第3款之情形，非予羈押，顯難
    進行審判、執行，於民國99年 7月15日執行羈押，合先敘明
    。
二、聲請意旨略以：按釋字第 665號解釋意旨，被告所犯縱為刑
    事訴訟法第101條第1項第 3款之重罪，如無逃亡或滅證導致
    顯難進行追訴、審判或執行之危險，欠缺羈押之必要要件。
    亦即單以犯重罪作為羈押之要件，可能背離羈押作為保全程
    序的性質，對刑事被告武器平等與防禦權行使上之限制，可
    能違背比例原則；僅以重大犯罪之嫌疑作為羈押之唯一要件
    ，為刑罰之預先執行，亦可能無罪推定原則。故法院審查被
    告有無羈押之必要，應審酌被告犯罪嫌疑是否重大、有無羈
    押原因、有無羈押必要性即是否符合比例原則。又羈押屬嚴
    重侵害人民基本權之強制處分，而確保案件之審判及刑之執
    行，羈押並非唯一手段，如有其他可替代之強制處分時，應
    選擇干預基本權最小者為之，且應符合比例原則之要求。本
    件起訴書所載客觀犯罪事實，被告均已認罪，無串證之虞，
    又被告有固定居所，無證據顯示被告會逃亡，是本件羈押原
    因實不存在。且無其他事証顯示非予羈押，顯難進行追訴、
    審判或執行之羈押必要性。依刑事程序比例原則，非不得以
    具保、限制住居等方式替代羈押裁定，為此請求具保停止羈
    押云云。
三、按被告經法官訊問後，認為犯罪嫌疑重大，而有下列情形之
    一：(一)逃亡或有事實足認為有逃亡之虞。(二)有事實足認
    為有湮滅、偽造、變造證據或勾串共犯或證人之虞。(三)所
    犯為死刑、無期徒刑或最輕本刑為 5年以上有期徒刑之罪。
    非予羈押，顯難進行追訴、審判或執行者，得羈押之，刑事
    訴訟法第101條第1項定有明文。而羈押被告之目的，在於確
    保訴訟程式之進行、確保證據之存在、真實及確保刑罰之執
    行，而被告有無羈押之必要，及羈押後其原因是否仍然存在
    ，有無繼續羈押之必要，應否延長羈押等等，均屬事實認定
    之問題，法院有依法認定裁量之職權，自得就具體個案情節
    予以斟酌決定，如就客觀情事觀察，法院許可羈押之裁定在
    目的與手段間之衡量，並無明顯違反比例原則情形，即無違
    法或不當可言。又執行羈押後有無繼續之必要，仍許由法院
    斟酌訴訟進行程度及其他一切情事而為認定（最高法院46年
    台抗字第6號判例參照）。聲請停止羈押，除有同法第114條
    各款所列情形之一不得駁回者外，其准許與否，該管法院有
    自由裁量之權（最高法院46年台抗字第21號判例參照）。次
    按司法院大法官會議釋字第 665號解釋，並非直接宣告刑事
    訴訟法第101條第1項第 3款之規定違憲，其解釋理由書明載
    ：「刑事訴訟法第101條第1項 第3款規定之羈押，係因被告
    所犯為死刑、無期徒刑或最輕本刑為 5年以上有期徒刑之罪
    者，其可預期判決之刑度既重，該被告為規避刑罰之執行而
    妨礙追訴、審判程式進行之可能性增加，國家刑罰權有難以
    實現之危險，該規定旨在確保訴訟程式順利進行，使國家刑
    罰權得以實現，以維持重大之社會秩序及增進重大之公共利
    益，其目的洵屬正當。又基於憲法保障人民身體自由之意旨
    ，被告犯上開條款之罪嫌疑重大者，仍應有相當理由認為其
    有逃亡、湮滅、偽造、變造證據或勾串共犯或證人等之虞，
    法院斟酌命該被告具保、責付或限制住居等侵害較小之手段
    ，均不足以確保追訴、審判或執行程式之順利進行，始符合
    該條款規定，非予羈押，顯難進行追訴、審判或執行之要件
    ，此際羈押乃為維持刑事司法權有效行使之最後必要手段，
    於此範圍內，尚未逾越憲法第23條規定之比例原則，符合本
    院釋字第392號、第653號、第654號解釋意旨，與憲法第8條
    保障人民身體自由及第16條保障人民訴訟權之意旨，尚無違
    背。」依上開大法官解釋及理由書內容，可知其並非單純宣
    告刑事訴訟法第101條第1項第 3款重罪羈押原因係屬違憲，
    而係要求附加考量被告除犯重罪外，是否有相當理由認為其
    有逃亡、湮滅、偽造、變造證據或勾串共犯或證人等之虞。
    而依法條之體系解釋，該等附加考量與單純考量同條第 1項
    第1款、第2款之羈押原因仍有程度之不同。基此，伴同重罪
    羈押予以考量之逃亡之虞，與單純成為羈押原因之逃亡之虞
    其強度仍有差異，亦即伴同重罪羈押考量之逃亡之虞其理由
    強度可能未足以單獨成為羈押原因，然得以與重罪羈押之羈
    押原因互佐。
四、經查：本件被告所觸犯者，乃毒品危害防制條例第4條第1項
    之運輸第一級毒品罪之幫助犯，經原審判處有期徒刑4年2月
    。本案經臺灣臺中地方法院檢察署檢察官提起上訴，現由本
    院審理中。是被告犯罪嫌疑顯屬重大，且毒品危害防制條例
    第4 條第1項之法定刑為死刑、無期徒刑，屬最輕本刑為5年
    以上有期徒刑之罪，合於刑事訴訟法第101條第1項第 3款之
    法定羈押原因，而重罪常伴有逃亡之高度可能，係趨吉避凶
    、脫免刑責之基本人性，衡諸被告逃匿以規避審判程式之進
    行及刑罰執行之可能性甚高，參以本件運毒集團尚有部分主
    要成員仍滯留海外，被告仍極易與渠等聯繫，方便逃亡海外
    ，據此亦堪認被告有逃亡之虞。基此，伴同重罪羈押考量之
    逃亡之虞其理由強度可能未必足夠成為單獨之羈押原因，然
    得以與重罪羈押之羈押原因互佐，又本案目前尚未確定，為
    確保訴訟程式及國家刑罰權之具體實現，仍有繼續羈押被告
    之必要，此與司法院大法官會議釋字第665號解釋之意旨亦
    無相違。至於被告坦承犯行，乃被告犯罪後之態度良好問題
    ，為事實審法院量刑審酌之範圍。被告又無符合刑事訴訟法
    第114條各款所定得具保停止羈押之情形。綜上所述，本件
    羈押之原因尚未消滅，審酌被告之犯行，嚴重危害社會秩序
    ，權衡國家刑事司法權之有效行使、社會秩序及公共利益、
    人身自由之私益及防禦權受限制之程度，羈押處分尚屬適當
    、必要，無違比例原則。被告聲請具保停止羈押，自難准許
    ，應予駁回。另本案並未以刑事訴訟法第101條第1項第2款
    之串證之虞作為羈押原因，被告此部分聲請意旨，不影響
    本件羈押原因之認定，併此敘明。
五、據上論斷，爰依刑事訴訟法第220條，裁定如主文。
中    華    民    國    99    年    9     月    7     日
              刑事第四庭  審判長法  官  洪  耀  宗
                                法  官  劉  登  俊
                                法  官  許  文  碩
以上正本證明與原本無異。
如不服本裁定，得於收受送達後五日內向本院提出抗告書狀（須
附繕本）。
                                書記官  陳  宜  屏
中    華    民    國    99    年    9     月    7     日

司法院資訊處製作；財團法人民間司法改革基金會備份。
